【裁判字號】    99,交抗,141
【裁判日期】    990810
【裁判案由】    聲明異議
【裁判全文】
臺灣高等法院高雄分院刑事裁定         99年度交抗字第141號
抗  告  人
即受處分人  乙○○
上列抗告人因違反道路交通管理處罰條例聲明異議案件，不服臺
灣高雄地方法院中華民國99年3 月23日裁定（99年度交聲字第12
1 號），提起抗告，本院裁定如下：
    主  文
抗告駁回。
    理  由
一、抗告意旨略以：
  (一)汽車駕駛人乙○○所陳訴的所有事由及經過，如99年l 月8
    日異議狀所述，在此不再贅述。
  (二)交通法庭承審洪培睿法官及書記官秦富潔，於99年3月23日
    撰寫事件裁定文，雖將高雄市政府交通局98年12月25日所為
    之處分（即高市交裁字第裁32-B0000000）原處分撤銷；但
    是僅以交通局當日拖吊員警的照片及交通局相關人員的陳述
    ，更正98年11月27日舉發違反道路交通事件通知單的填寫違
    誤？汽車駕駛人當然不服。
  (三)請台灣高雄地方法院交通法庭針對抗告人的異議狀再重新閱
    卷。若市井小民僅能在交通局、裁決中心、交通法庭異議抗
    告？怎麼會有有利於異議人的結果？針對開罰員警的“專業
    ”疏失，以及汽車駕駛人長期停車於該處應為“合法停車”
    卻為“不法路霸”侵占之敘述，卻避而不查？用法律術語為
    汽車駕駛人異議狀所述，選擇有利於為高雄市政府警察局及
    高雄市政府交通局的所為判決？迴避分局管轄“以大型盆栽
    侵占公有道路”之路霸行為不力，導致汽車駕駛人無法停車
    於該“合法停車位置”，訴求國家賠償的申請。
  (四)汽車駕駛人遞送異議狀目的是要求嚴查於此案中，相關公務
    警務人員的疏失。汽車駕駛人因為高雄市政府警察局及轄區
    分局，在0609-JR 被拖吊前後，都未善盡職責，經甲○○事
    後多次拍照逕行舉發仍被百般刁難？汽車駕駛人怎麼能接受
    ？因警務人員的公務執行不力，導致一向開車守法之市民百
    姓枉受開單拖吊及精神耗損之苦？
  (五)汽車駕駛人抗告請求之事項：高雄市政府交通局98年12月25
    日高市交裁字第32-B00000005號，違反道路交通管理事件裁
    決書所為之處分，應予撤銷，交通法庭裁定更改裁罰條文應
    予撤銷。依國家賠償法及國家賠償法施行細則，移轉本案至
    地方法院另案開庭審理，並向高雄市政府警察局及高雄市政
    府交通局，請求國家賠償新台幣十萬元整。
二、本件聲明異議案經本院審理結果，認原審裁定認事用法及諭
    知「原處分撤銷。乙○○汽車駕駛人停車時，不緊靠道路右
    側，處罰鍰新臺幣玖佰元。」之結論，均無不當，應予維持
    ，並引用第一審裁定記載之證據及理由（如附件）。
三、查本件抗告人於98年11月27日12時55分，將其所駕駛之車牌
    號碼0609-JR 號自用小客車，停放之處所即高雄市○○○街
    南向北車道接近民生路口附近之右側路邊，固為未劃紅線或
    黃線，非禁止停車之區域，可供汽車駕駛人停放車輛。惟按
    汽車路邊停車，必須依車輛順行方向緊靠道路右側之路邊，
    即汽車右側前後輪胎外側必須距離緣石或路面邊緣不得逾40
    公分（道路交通安全規則第112 條第2 項規定參照），本件
    抗告人將其汽車停放於上揭「高雄市○○○街南向北車道接
    近民生路口附近之右側」，該由南往北之車道寬4 公尺，由
    該方向車道之道路中心線起算往右3.3 公尺處設置有路燈一
    座，此3.3 公尺之空間為主要供車輛通行之車道，路燈基座
    再往右方向（即路邊）至路面邊緣處，則有0.7 公尺寬之空
    間，而抗告人係將其汽車停放在該行向車道之道路中心線與
    路燈間之位置，亦即停在上開3.3 公尺之空間裡，換言之，
    抗告人將其汽車停在供車輛通行之車道上，其汽車右側前後
    輪胎外側距離路面邊緣，不僅已逾40公分以上，且遠逾路燈
    基應至路面邊緣之70公分以上，已嚴重妨礙上開車道上車輛
    之通行，以上事實有現場相關位置、停車位置之照片及原審
    函請高雄市政府警察局交通大隊第二中隊所測繪現場相關位
    置與停車位置之道路交通現場圖1 紙在卷可參（見原審卷第
    96-98 頁），準據上述事證，本件抗告人有「不緊靠道路右
    側停車」之違規，已甚明確，原審以原處分機關，依「不依
    順行方向停車」之違規，裁處異議人900 元罰鍰，顯有錯誤
    ，而將原處分撤銷，並依道路交通管理處罰條例第56條第1
    項第6 款、違反道路交通管理事件統一裁罰基準表，改諭知
    「乙○○汽車駕駛人停車時，不緊靠道路右側，處罰鍰新臺
    幣玖佰元。」，核無不合。
四、抗告人以其所停車之上揭路邊處所，原為長期合法之停車位
    置，卻為不法路霸以大型盆栽所侵占，導致汽車駕駛人無法
    停車於該合法停車位置，高雄市政府警察局及高雄市政府交
    通局取締路霸行為不力，又迴避管轄責任，要求國家賠償云
    云，惟按除符合正當防衛、緊急避難之情形，得據以主張阻
    卻自己行為之違法外，尚不得以他人先前所為之違法行為，
    引為自己行為之阻卻違法事由。本件抗告人主張其停車之路
    邊，原為可供合法停車之位置，惟為不法之路霸，以大型盆
    栽所侵占，主管機關取締路霸行為不力，導致汽車駕駛人無
    法停車於該合法停車位置乙節，倘若屬實，應循其他之法律
    程序，主張或救濟之，依上開阻卻違法事由之說明，尚不得
    以他人路霸侵占停車空間之違法行為，資為解免本件抗告人
    違規停車之行為責任至明。至於抗告人要求嚴查於此案中，
    相關公務警務人員的疏失，取締路霸行為不力，因警務人員
    的公務執行不力，導致一向開車守法之市民百姓枉受開單拖
    吊及精神耗損之苦，依國家賠償法及國家賠償法施行細則，
    請求移轉本案至地方法院另案開庭審理，並向高雄市政府警
    察局及高雄市政府交通局，請求國家賠償新台幣十萬元部分
    ，核均非本件交通違規裁罰聲明異議事件所管轄之事項，本
    院無從併予審究，應另循其他法律程序途徑行使主張之，附
    此敘明。
五、綜上所述，本件抗告人有「不緊靠道路右側停車」之違規，
    事證明確，而原處分機關，誤依「不依順行方向停車」之違
    規，裁處異議人900 元罰鍰，原審因而將原處分撤銷，並依
    道路交通管理處罰條例第56條第1 項第6 款、違反道路交通
    管理事件統一裁罰基準表，改諭知「乙○○汽車駕駛人停車
    時，不緊靠道路右側，處罰鍰新臺幣玖佰元。」，核無違誤
    ，抗告人仍執陳詞，並另提出上揭非交通違規裁罰聲明異議
    事件所管轄之請求與主張，核其抗告意旨均無理由，應予駁
    回。
六、據上論結，應依道路交通案件處理辦法第26條，刑事訴訟法
    第412 條，裁定如主文。
中    華    民    國    99    年    8     月    10    日
                刑事第五庭    審判長法  官  曾永宗
                                    法  官  任森銓
                                    法  官  鍾宗霖
以上正本證明與原本無異。
不得再抗告。
中    華    民    國    99    年    8     月    10    日
                                    書記官  邱麗莉
附件：
臺灣高雄地方法院交通事件裁定         99年度交聲字第121號
原處分機關  高雄市政府交通局
異  議  人  乙○○  女  45歲（民國○○年○○月○○日生）
                    身分證統一編號：Ｚ000000000號
                    住高雄市○○區○○街1之1號14樓
                    居台北市○○區○○路391號3樓之5
上列異議人因違反道路交通管理處罰條例案件，對於高雄市政府
交通局中華民國98年12月25日所為之處分（高市交裁字第裁32—
B0000000 5號）聲明異議，本院裁定如下：
    主  文
原處分撤銷。
乙○○汽車駕駛人停車時，不緊靠道路右側，處罰鍰新臺幣玖佰
元。
    理  由
一、原處分意旨略以：異議人即受處分人乙○○於民國98年11月
    27 日12 時55分，在高雄市○○街，因駕駛車號0609-JR 自
    小客車有「不依順行方向停車」之違規，而依道路交通管理
    處罰條例第56條第1 項第6 款之規定，裁處異議人罰鍰新臺
    幣（下同）900 元等情。
二、聲明異議意旨略以：（一）異議人於98年11月27日12時55分
    將車號0609-JR 自小客車停放在高雄市○○○街路邊，被交
    通大隊員警開單並拖吊至停車場，然異議人在民生一路247
    號4 樓證券公司上班，每日早上7 點50分左右就必須抵達公
    司簽到早會，2 年多來大部分上班時間都是停在被拖吊的位
    置，從未被拖吊，一直到當日下午2 點半左右才發現車子與
    同事的車子都被拖吊。（二）異議人於同日下午二點半左右
    發現車子被拖吊，馬上前往保管場取車，現場李姓管理員告
    知異議人一定要先繳罰款才能領車，然交通局廖千慧小姐告
    訴異議人先生甲○○，若有爭議可以先領車再持紅單申訴，
    很明顯李管理員隱瞞受處分人應有的權益，陷害受處分人在
    之後的一個半月與高雄市政府警察局新興分局及交通大隊繁
    瑣的申訴程序，為此聲明異議，請求撤銷原處分等語。
三、按停車時應依車輛順行方向緊靠道路右側，但單行道應緊靠
    路邊停車。其右側前後輪胎外側距離緣石或路面邊緣不得逾
    40公分，在單行道左側停車時，比照辦理；又汽車駕駛人停
    車時，不依順行方向，或不緊靠道路右側，或併排停車，或
    單行道不緊靠路邊停車，處600 元以上1,200 元以下罰鍰。
    道路交通安全規則第112 條第2 項、道路交通管理處罰條例
    第56條第1項第6 款分別定有明文。
四、經查，異議人於上揭時間，將上開自小客車停放在高雄市○
    ○○街（靠近民生路口），為異議人所是認，復有舉發違反
    道路交通事件通知單1 紙、採證照片4 張在卷可稽（見本院
    卷第91至92頁），固堪認定。惟查，異議人上開自小客車停
    放方向，與車道係同方向，此觀諸上開採證照片4 紙自明，
    是異議人並無「不依順行方向停車」之違規，已甚灼然。然
    異議人上開車輛停放位置幾乎佔滿同向車道，且其右側前後
    輪胎外側距離路面邊緣已逾40公分等情，亦有上開照片及道
    路交通事故現場圖1 紙在卷供核（見本院卷第92、95頁）。
    故本件異議人所為，應屬「不緊靠道路右側停車」之違規，
    而非「不依順行方向停車」之違規，原處分認而有「不依順
    行方向停車」之違規，顯有違誤。至於異議人另以上揭情詞
    置辯，惟縱認屬實，亦無損異議人違規事實之成立，是異議
    人此部分所辯，委無足採。
五、綜上所述，本件異議人係「不緊靠道路右側停車」之違規，
    而非「不依順行方向停車」之違規，原處分認而有「不依順
    行方向停車」之違規，據以裁處異議人900 元罰鍰，難謂允
    洽。本件異議人之異議雖為無理由，然原處分既有不當之處
    ，自應由本院將原處分撤銷，並依道路交通管理處罰條例第
    56條第1 項第6 款、違反道路交通管理事件統一裁罰基準表
    ，諭知如主文第2 項所示之處罰。
中    華    民    國    99    年    3     月    23    日

                  交通法庭    法  官  洪培睿
以上正本證明與原本無異。
如不服本裁定，應於收受送達後5 日內向本院提出抗告狀。
中    華    民    國    99    年    3     月    23    日
                              書記官  秦富潔

司法院資訊處製作；財團法人民間司法改革基金會備份。
